【裁判字號】    89,訴緝,453
【裁判日期】    890825
【裁判案由】    違反槍砲彈藥刀械管制條例
【裁判全文】
台灣台中地方法院刑事判決                        八十九年度訴緝字第四五三號
    公  訴  人  台灣台中地方法院檢察署檢察官
    被      告  甲○○
右列被告因違反槍砲彈藥刀械管制條例案件，經檢察官提起公訴（八十八年度偵字第
六六五五號），本院判決如左：
    主    文
甲○○未經許可，寄藏可發射子彈具有殺傷力之改造手槍，處有期徒刑貳年，併科罰
金新台幣參拾萬元，罰金如易服勞役，以罰金總額與陸個月之日數比例折算。扣案之
改造八厘米手槍壹支（槍枝管制編號：0000000000、含彈匣壹個）、子彈
參顆（經鑑驗試射貳顆，驗餘子彈參顆），均沒收。
    事    實
一、甲○○明知黃晉晏（業因改造可發射子彈具有殺傷力之手槍罪，為本院判處有期
    徒刑六年，並經台灣高等法院台中分院上訴駁回確定）於民國八十八年三月一日
    ，在其位於台中縣大里市○○○街八六號住處所交付已將仿ＷＡＬＴＨＥＲ廠半
    自動手槍製造之玩具手槍，更換土造金屬槍管，而改造成可發射子彈具殺傷力之
    八厘米手槍一支（槍枝管制編號：0000000000、含彈匣壹個）以及已
    將玩具金屬彈殼加裝土造底火連桿與直徑約六點四ＭＭ金屬彈頭，而改造成具殺
    傷力之子彈五顆（經取二顆試射）均係屬具有殺傷力之手槍及子彈，竟仍基於未
    經許可寄藏槍、彈之犯意而予同時收受後，旋即於次日即同年三月二日代為藏放
    在台中縣大里市○○里○村街一四六巷旁之空地。嗣於八十八年三月三日上午十
    時十五分許，黃晉晏在台中縣霧峰鄉○○路八十一號民宅內為警查獲，而供承其
    所有上開槍彈已交予甲○○寄藏，並由案外人即甲○○之兄李清峰以電話聯絡甲
    ○○後，為警循線於八十八年三月三日上午十一時二十分許，會同黃晉晏、李清
    峰至上開寄藏處所查獲上開具殺傷力之改造八厘米手槍一支及子彈五顆（其後鑑
    驗試射二顆）。
二、案經台中縣警察局霧峰分局報請臺灣臺中地方法院檢察署檢察官偵查起訴。
    理    由
一、訊據被告甲○○固對於黃晉晏所交付之上開改造八厘米之手槍一支及子彈五顆均
    具有殺傷力，並確係於知悉其收受之物係屬槍、彈後仍予以寄藏在上開空地等情
    均供認不諱，而將上開扣案之手槍一支及子彈五顆送請內政部警政署刑事警察局
    鑑定結果，認為係將仿ＷＡＬＴＨＥＲ廠半自動手槍製造之玩具手槍，更換土造
    金屬槍管，而改造成具殺傷力之八厘米手槍一支（槍枝管制編號：000000
    0000、含彈匣壹個），以及將玩具金屬彈殼加裝土造底火連桿及直徑約六點
    四ＭＭ金屬彈頭，而改造成具殺傷力之子彈五顆（經取二顆試射），此有該局八
    十八年三月十六日刑鑑字第二二三三三號鑑驗通知書一紙在卷可稽，均應認為真
    實。惟其仍矢口否認有何未經許可，寄藏可發射子彈具殺傷力之手槍及子彈之犯
    行，辯稱：因黃晉晏交付上開槍、彈時以盒子裝著，故其於收受之初並不知係屬
    槍、彈，係其後黃晉晏為警查獲時其甫知悉，並於同年三月三日上午將之藏放在
    上開空地云云，惟觀諸被告甲○○於偵查中供稱，上開槍、彈係黃晉晏於八十八
    年三月一日拿至其住處寄放，黃晉晏走後，其打開看知悉係槍、彈，便拿至該處
    空地藏放等情，以及其後於本院八十九年七月十八日調查中供稱，其係於收受該
    槍彈之第二日將上開槍、彈藏放在上開空地等情，已足見被告甲○○確係於知悉
    黃晉晏所交付之物係屬槍、彈後仍允以寄藏無誤；此外被告甲○○上開犯行，復
    有同案被告黃晉晏迭次於警局、偵查及本院調查審理中陳稱係其將上開槍彈交予
    知情之被告甲○○代為保管等語在卷，並有證人即被告之兄李清峰證稱係其弟甲
    ○○告知有一紙盒藏放在上開空地，其後為警起出上開紙盒時，其甫知悉係屬槍
    、彈等情詳實，並有上開槍、彈扣案足證，顯見被告於與李清峰聯絡時，並未提
    及黃晉晏所寄放之紙盒內所裝為何物等情，而被告甲○○事後辯稱其係於黃晉晏
    為警查獲時，始知悉黃晉晏所交付之紙盒內係裝槍、彈，且甫於同年月三日將該
    槍、彈藏放至上開空地云云，均係卸責之詞，無足採信。
二、核被告甲○○所為，係犯槍砲彈藥刀械管制條例第十一條第四項之未經許可，寄
    藏可發射子彈具有殺傷力之手槍罪及同條例第十二條第四項之未經許可，寄藏子
    彈罪。又被告甲○○寄藏上開手槍一支及子彈五顆之行為，當然均包含持有性質
    ，故其持有行為應為寄藏行為所吸收，均不另論罪。被告以一寄藏行為觸犯前開
    二罪，為想像競合犯，應從一重之未經許可寄藏可發射子彈具有殺傷力之手槍罪
    處斷。爰審酌被告甲○○寄藏可發射子彈，具殺傷力之手槍一支與具殺傷力之子
    彈五顆等物，對社會治安有重大危害，其未具悔意，尚試圖矯飾犯行，然未持槍
    犯案等情狀，量處如主文所示之刑，並諭知罰金易服勞役之折算標準。至扣案仿
    ＷＡＬＴＨＥＲ廠半自動手槍製造之玩具手槍，更換土造金屬槍管，而已改造成
    具殺傷力之八厘米手槍一支（槍枝管制編號：0000000000、含彈匣壹
    個），以及將玩具金屬彈殼加裝土造底火連桿及直徑約六點四ＭＭ金屬彈頭，而
    已改造成具殺傷力之子彈參顆（扣案子彈五顆其中二顆經於鑑定時試射完畢，故
    失其違禁物之性質），均係違禁物，爰依刑法第三十八條第一項第一款之規定，
    宣告沒收。另本件被告甲○○犯槍砲彈藥刀械管制條例第十一條第四項之罪，固
    經判處有期徒刑，惟按人民身體之自由應予保障，憲法第八條第一項定有明文；
    又限制人民身體之自由，應合於憲法第二十三條基本人權之限制；且保安處分係
    對受處分人將來之危險性所為拘束其身體、自由等之處置，以達教化與治療之目
    的，屬刑罰之補充制度，是本諸法治國家保障人權之原理及刑法之保護作用，其
    法律規定之內容，應受比例原則之規範，使保安處分之宣告，與行為人所為行為
    之嚴重性、行為人所表現之危險性，及對於行為人未來行為之期待性相當。且因
    槍砲彈藥刀械管制條例第十九條第一項規定：「犯第七條、第八條、第十條、第
    十一條、第十二條第一項至第三項、第十三條第一項至第三項之罪，經判處有期
    徒刑者，應於刑之執行完畢或赦免後，令入勞動場所，強制工作，其期間為三年
    。」之規定，因不問對行為人有無預防矯治其社會危險性之必要，一律宣付強制
    工作三年，限制其中不具社會危險性之受處分人之身體、自由部分，其所採措施
    與所欲達成預防矯治之目的及所需程度，不合憲法第二十三條所定之比例原則，
    業經大法官會議釋字第四七一號解釋，犯上開條例第十九條所定之罪，不問對行
    為人有無預防矯治其社會危險性之必要，一律宣付強制工作三年之部分不再適用
    ，並改由法官審理時，依個案情節及是否符合比例原則，按職權決定是否宣付強
    制工作。查本件被告所為寄藏具有殺傷力之改造手槍及子彈之犯行，不若制式槍
    、彈之具有強大之殺傷力，且被告並未持以犯他罪，此外亦無證據認定被告確有
    刑法第九十條所定，有犯罪習慣或以犯罪為常業或因遊蕩或懶惰成習而犯罪之情
    事，是核無藉宣告強制工作，以預防矯治其社會危險性之必要，揆諸前揭解釋意
    旨，自應無對被告宣付強制工作之必要，附此敘明。
據上論斷，應依刑事訴訟法第二百九十九條第一項前段，槍砲彈藥刀械管制條例第十
一條第四項、第十二條第四項、刑法第十一條前段、第五十五條、第三十八條第一項
第一款、第四十二條第三項，罰金罰鍰提高標準條例第二條，判決如主文。
中      華      民      國      八十九      年      八    月    二十五  日
                            臺灣臺中地方法院刑事第六庭
                                法  官  許  惠  瑜
右正本證明與原本無異。
如不服本判決，應於送達後十日內向本院提出上訴狀(須附繕本)，上訴於台灣高等
法院台中分院。
                                書記官
中      華      民      國      八十九      年      八    月    二十八  日
附錄論罪科刑法條
槍砲彈藥刀械管制條例第十一條第四項：未經許可，持有、寄藏或意圖販賣而陳列第
一項所列槍砲者，處一年以上七年以下有期徒刑，併科新台幣七百萬元以下罰金。
槍砲彈藥刀械管制條例第十二條第四項


司法院資訊處製作；財團法人民間司法改革基金會備份。
